臺灣臺北地方法院刑事判決　　　　　　　　　　　　九十二年度訴字第二一六三號
　　公　訴　人　臺灣臺北地方法院檢察署檢察官
　　被　　　告　戊○○
右列被告因妨害自由案件，經檢察官提起公訴（九十二年度偵字第二三一八一號），
本院判決如左：
    主  文
戊○○共同連續以非法方法，剝奪人之行動自由，處有期徒刑肆月，如易科罰金，以
參佰元折算壹日。
    事  實
一、乙○○（業經臺灣高等法院判決有期徒刑四月確定在案）因利用國衛傳播事業股
    份有限公司（下稱國衛公司）現場直播「今夜來發燒」輪盤遊戲節目供人簽賭（
    其涉犯賭博罪部分經本院另案判決有期徒刑二年），乃與戊○○、丙○○（通緝
    中，另行審結）於民國八十六年七月十七日晚上十一時三十分許，偕同至台北市
    ○○路○段八十一號十六樓國衛公司參觀「今夜來發燒」節目製播過程，因乙○○發現國衛公司所製播「今夜來發燒」現場直播輪盤遊戲節目畫面在電視機出現
    時間較攝影棚內所呈現畫面遲延約二、三分鐘，乙○○認國衛公司涉有作弊情事
    ，遂於八十六年七月十八日凌晨一時許，與戊○○、丙○○共同基於妨害自由之
    概括犯意，先由戊○○出面要求該公司現場接待人員丁○○至該公司樓下說明原
    因，並喝令丁○○與彼等一同搭車離去而脅迫之，丁○○雖無意願，但因懾於對
    方人多及態度不佳，遂心生畏懼，不得已而依其等指示跟隨上車。嗣由乙○○即
    駕車搭載丁○○、戊○○及丙○○，沿台北市○○路往士林方向繞行，而剝奪丁○○之行動自由約三十分鐘之久。因丁○○堅稱其並不清楚播映遲誤之因，並表
    示該問題應詢問節目導播甲○○，遂由丁○○在車上以行動電話連絡甲○○至該
    公司樓下碰面，乙○○隨即於同日凌晨一時三十分許，駕車折返國衛公司，甲○○因見丁○○亦在車上故而上車，乙○○即駕車搭載甲○○、丁○○、戊○○及
    丙○○，前往台北市○○○路及建國南路高架橋下之停車場，乙○○、戊○○及
    丙○○於途中猶一再詢問甲○○及丁○○播映遲誤之原因，並承前開妨害自由之
    概括犯意，由乙○○對甲○○及丁○○恫稱：如不說出實情即將其二人活埋等語
    ，復於駕駛該車停至上開停車場後仍續行盤問二人，其間甲○○及丁○○曾要求
    下車離去，惟未獲同意，嗣因甲○○及丁○○二人均堅稱並不知悉播映遲延之因
    ，迄同日凌晨二時三十分許，乙○○、戊○○及丙○○始駕車將其二人載回國衛
    公司後隨即離去，而以上開方法剝奪甲○○及丁○○之行動自由約一小時之久。
二、案經臺灣台北地方法院檢察署檢察官自動檢舉偵查起訴。
    理  由
一、被告戊○○於本院調查時固坦承有於上開時、地偕同乙○○及丙○○至國衛公司
    參觀節目製播過程，之後並受乙○○之指示而要求丁○○下樓並上車說明節目畫
    面遲延播映之原因，嗣因丁○○以行動電話聯絡甲○○，彼等即駕車折返國衛公
    司並要求甲○○上車，乙○○即駕車搭載丁○○、甲○○、戊○○及丙○○行駛
    於台北市區，一小時後始將丁○○及甲○○載回國衛公司之事實，惟矢口否認有
    何妨害自由犯行，辯稱：當天是乙○○找伊及丙○○去喝酒，後來是乙○○拜託
    伊去叫國衛公司的人下來，乙○○叫那個人與彼等一起搭車離開，國衛公司的人
    也沒有說要下車離開云云。經查：（一）證人即被害人丁○○於八十六年十月二
    十八日法務部調查局台北市調查處（下稱台北市調處）調查中證稱：伊被乙○○
    之友人帶到樓下，伊坐上其等搭乘之小轎車，在車上乙○○要伊說出幕後操控者
    ，伊因不清楚節目技術問題，乃建議其等應該問節目導播甲○○比較清楚，隨後
    其等就把車開回國衛公司樓下，叫伊打電話通知導播甲○○下樓。八十六年七月
    十八日凌晨一時三十分左右，甲○○上車後，乙○○等人即載伊等到某停車場，
    並持續逼問節目遲延原因及幕後主使者，且恐嚇要把伊等埋起來，直到凌晨二點
    多，才將伊等載回公司樓下，伊因心生畏懼，而於八十六年七月辭職等語（見八
    十六年度他字第二八三二號卷第三頁至第四頁反面），其另於本院調查時結證稱
    ：「．．．另有一人上樓說乙○○等人請我下樓，說要談電視播出有誤差之事，
    我下來後，那人叫我說先上車再談，我說有事在這說就好，不用上車，於是我就
    和那人站在路邊，但那人一直叫我上車，什麼事也不說，我當時看到車內有好幾
    個不知名的人，我也不敢上車，就一直站在路邊說。」、「．．我們有要求下車
    ，但他們不肯。」等語（見本院八十八年訴字第一五０一號卷第九十頁、第九十
    一頁背面）；（二）證人即被害人甲○○於台北市調處調查時證稱：伊導播完節
    目後，接到丁○○電話，告知有事相商，邀伊到公司樓下碰面，伊應邀前往，隨
    即被丁○○邀上一台私人轎車，車上有司機一人，伊倆坐定後，司機旋即將車發
    動，繞到公司附近，再給另二名等待在外的男子上車，該三名男子伊均不認識，
    車子一直在台北市繞行，該三名男子以不友善的口吻向伊質問「今夜來發燒節目
    」在錄製過程中，有無作弊欺騙觀眾，若有作弊，係何人指使，要伊一一回答，
    否則要把伊埋了，伊當時心中極度恐懼等語（同上揭他字卷第八頁），嗣於偵查
    中亦證稱：「（當時他們如何恐嚇你？）言語上恐嚇要我說實話，否則要把我埋
    掉。」等語（見八十七年度他字第一二九六號卷第六頁），其於本院調查時則結
    證稱：「．．他們一直在車上問我遲延之事，且說一些讓我緊張的話，確定的字
    句，就不記得了，他們也沒告訴我車要往哪邊開。」等語（見前揭本院卷第九十
    二頁反面）；（三）另證人即國衛公司電話總機接線員謝佩香於台北市調處證稱
    ：凌晨一時三十分許，丁○○打電話回來叫導播甲○○到樓下去，伊和同事們正
    好因節目結束下班，伊在公司樓下看到甲○○、丁○○正坐在「三德」等人的車
    上，且臉色很難看，當時伊才覺得有異，．．，直到七月十八日上班時，伊遇到
    丁○○，他說遭人挾持、恐嚇，差點命就沒了，並向伊透露辭意等語（同上揭他
    字卷第十三頁正反面），衡情被害人丁○○及甲○○倘係出於自由意志而搭乘乙○○所駕駛之車輛，且未被限制行動自由，被害人二人何以在車上會露出難看之
    臉色？倘被告等人果係欲邀約被害人吃宵夜，焉有開車搭載被害人在台北市繞行
    ，而均未明確告知被害人行車路線及目的地，復於車上持續質問被害人播映節目
    有無作弊，甚或出言恐嚇之理？又被害人丁○○當日倘非因被告及乙○○等人之
    脅迫行為而心生畏懼，事後豈會隨即於同年七月辭職？且被害人丁○○亦證稱其
    等欲下車而未獲被告及乙○○等人准許，益足見被告等人確有將被害人置於自己
    實力支配之下而剝奪其行動自由之行為。綜上所述，被害人丁○○及甲○○於案
    發當時顯已對其行動自由業已喪失自主權甚然，參以剝奪人之行動自由並非必以
    攜帶武器或暴力相向方可行之，以人多勢眾、口出威嚇言詞、不佳態度，而對被
    害人產生心理威嚇之效果，致使被害人心生畏懼而不敢擅自行動，自亦屬脅迫方
    式之一，被害人丁○○及甲○○因被告等人以不佳態度致其等心生畏怖，被迫搭
    上被告等人之車而失去行動自由一事，至為灼然。是被告前開辯詞顯係事後卸責
    之詞，不足採信。本件事證明確，被告犯行洵堪認定，應予依法論科。
二、核被告所為，係犯刑法第三百零二條第一項以非法方法剝奪人之行動自由罪。被
    告與乙○○及丙○○間，有犯意連絡及行為分擔，為共同正犯。被告先妨害被害
    人丁○○之自由，再妨害被害人甲○○之自由，是被告顯有二次犯行，惟該二次
    犯行，時間緊接，方法相同，觸犯構成要件相同之罪，顯係基於概括犯意而為之
    ，為連續犯，應依刑法第五十六條之規定論以一罪，並依法加重其刑。至於被告
    基於一妨害自由之犯意，強押被害人丁○○先後至不同地點，其非法剝奪被害人
    丁○○行動自由之行為並未間斷，為包括的一個實行行為之繼續，屬繼續犯，是
    對被害人丁○○所為係單純一罪。爰審酌被告原係陪同友人乙○○前往國衛公司
    參觀節目製播過程，嗣因乙○○懷疑節目製播有作弊情事，被告始與乙○○等人
    共同起意以人數優勢及不佳之態度脅迫被害人二人上車，欲藉此查明是否果有作
    弊之事，並因此而剝奪被害人之行動自由，被害人丁○○並因心生畏懼而辭職，
    其行為對被害人等所生危害難謂非鉅，及其犯罪之動機、目的、手段、被告之品
    行、智識程度、犯罪所生之危害等一切情狀，量處如主文所示之刑。末按，被告
    行為後，刑法第四十一條已於九十年一月四日修正，嗣經總統於九十年一月十日
    公布，並自同年一月十二起生效，依現行刑法第四十一條第一項前段之規定：「
    犯最重本刑為五年以下有期徒刑以下之罪，而受六個月以下有期徒刑或拘役之宣
    告，因身體、教育、職業、家庭之關係或其他正當事由，執行顯有困難者，得以
    一元以上三元以下折算一日，易科罰金」，較之修正前之刑法第四十一條以「犯
    最重本刑為三年以下有期徒刑以下之罪，而受六個月以下有期徒刑或拘役之宣告
    」，始得易科罰金之規定，以修正後現行刑法第四十一條第一項之規定較有利於
    被告，被告戊○○犯罪之時間，雖在刑法第四十一條修正生效之前，惟依刑法第
    二條第一項前段規定，仍應適用裁判時即修正後之刑法第四十一條第一項前段之
    規定，併諭知易科罰金之折算標準。
據上論斷，應依刑事訴訟法第二百九十九條第一項前段，刑法第二條第一項前段、第
二十八條、第五十六條、第三百零二條第一項、第四十一條第一項前段，罰金罰鍰提
高標準條例第一條前段、第二條，判決如主文。
本案經檢察官李傳侯到庭執行職務
中　　　華　　　民　　　國　　九十三　　年　　　五　　　月　　二十八　　日
                                      臺灣臺北地方法院刑事第七庭
                                        審判長法  官  梁耀鑌
                                              法  官  蔡正雄
                                              法  官  林欣蓉
右正本證明與原本無異。
如不服本判決，應於判決送達後十日內，向本院提出上訴狀。
                                              書記官  劉英芬
中　　　華　　　民　　　國　　九十三　　年　　　五　　　月　　二十八　　日
附錄本案論罪科刑法條全文
刑法第三百零二條第一項：
私行拘禁或以其他非法方法，剝奪人之行動自由者，處五年以下有期徒刑、拘役或三
百元以下罰金。
